【裁判字號】    97,訴,4656
【裁判日期】    971222
【裁判案由】    毒品危害防制條例
【裁判全文】
臺灣臺中地方法院刑事判決              97年度訴字第4656號
公  訴  人  臺灣臺中地方法院檢察署檢察官
被      告  甲○○
上列被告因違反毒品危害防制條例案件，經檢察官提起公訴（九
十七年度毒偵字第五二四八號），被告於準備程序中就被訴事實
為有罪之陳述，受命法官於聽取當事人之意見後，由本院合議庭
裁定由受命法官獨任以簡式審判程序判決如下：
    主    文
甲○○施用第一級毒品，累犯，處有期徒刑壹年；扣案之第一級
毒品海洛因殘渣袋拾貳包，均沒收銷燬之，另扣案之注射針筒壹
支，沒收。又施用第二級毒品，累犯，處有期徒刑陸月；扣案之
玻璃吸食器貳支，均沒收。應執行有期徒刑壹年肆月；扣案之第
一級毒品海洛因殘渣袋拾貳包，均沒收銷燬之，另扣案之注射針
筒壹支及玻璃吸食器貳支，均沒收。
    犯罪事實
一、甲○○前因施用毒品案件，經本院以八十八年度毒聲字第七
    三一一號裁定令入勒戒處所觀察、勒戒後，認有繼續施用毒
    品之傾向，由本院以九十年度毒聲字第二八六八號裁定令入
    戒治處所強制戒治，後經本院以九十年度毒聲字第五四四五
    號裁定停止戒治，所餘戒治期間付保護管束，復因其違反保
    護管束應遵守事項情節重大，經本院以九十一年度毒聲字第
    一五四○號裁定撤銷停止戒治，令入戒治處所強制戒治，於
    民國九十二年九月十一日強制戒治執行完畢。其又因違反毒
    品危害防制條例之施用毒品案件，業經本院以九十四年度訴
    緝字第三八七號判決處以應執行有期徒刑一年六月（施用第
    一級毒品部分有期徒刑一年，施用第二級毒品部分有期徒刑
    八月）確定；復因詐欺案件，經本院以九十四年度易字第二
    一一五號判決處以有期徒刑三月，如易科罰金，以銀元三百
    元折算一百確定；再因違反毒品危害防制條例之施用毒品案
    件，經本院以九十五年度訴字第二八六五號判決處以有期徒
    刑八月確定；三案經本院以九十六年度聲字第七五一號裁定
    合併應執行有期徒刑二年三月確定，於九十六年五月二十二
    日假釋付保護管束，於同年七月十六日假釋期滿未經撤銷視
    為執行完畢。詎其猶不知悔改，於前次違反毒品危害防制條
    例之施用毒品案件執行完畢後五年內，基於施用第一級毒品
    海洛因之犯意，於九十七年十月一日凌晨六時許，在臺中縣
    烏日鄉○○村○○街二○號其住處內，以將針筒注射之方式
    ，施用海洛因一次；復另起施用第二級毒品甲基安非他命之
    犯意，於九十七年十月一日為警採尿回溯五日內之某時許（
    聲請書誤載為九十六小時，正確時間甲○○已不復記憶），
    在前揭住處內，以將甲基安非他命放置在玻璃吸食器上燒烤
    之方式，施用甲基安非他命一次。嗣於九十七年十月一日上
    午十一時二十分許，為警持本院核發之搜索票至甲○○前揭
    住處執行搜索而查獲，並扣得其所有之海洛因殘渣袋十二個
    ，及其所有供施用海洛因所有之注射針筒一支與供施用甲基
    安非他命所有之玻璃吸食器二支。
二、案經臺中縣警察局清水分局報請臺灣臺中地方法院檢察署檢
    察官偵查起訴。
    理    由
一、程序方面：
  (一)本案被告甲○○所犯係死刑、無期徒刑、最輕本刑為三年以
    上有期徒刑以外之罪，被告於行準備程序中就被訴事實為有
    罪之陳述，經法官告知簡式審判程序之旨，並聽取公訴人、
    被告之意見後，本院合議庭認為適宜由受命法官獨任進行簡
    式審判程序，而依刑事訴訟法第二百七十三條之一第一項規
    定，裁定改用簡式審判程序，是本案之證據調查，依刑事訴
    訟法第二百七十三條之二、同法第一百五十九條第二項之規
    定，不適用傳聞法則有關限制證據能力之相關規定。
  (二)本案被告所為不利於己之供述，並無出於強暴、脅迫、利誘
    、詐欺、疲勞訊問、違法羈押或其他不正之方法，亦非違反
    法定障礙事由經過期間不得訊問或告知義務之規定而為，依
    刑事訴訟法第一百五十六條第一項、第一百五十八條之二規
    定，應認其有證據能力。
  (三)本案認定犯罪事實所憑之非供述證據，均無違反法定程序而
    取得之情形，依刑事訴訟法第一百五十八條之四反面規定，
    自有證據能力。
二、上揭事實，業據被告於本院審理時坦承不諱，其尿液經送檢
    驗結果，亦呈嗎啡及甲基安非他命陽性反應，有臺中縣警察
    局清水分局委託鑑驗尿液代號與真實姓名對照表一紙、中山
    醫學大學附設醫院檢驗科藥物檢測中心九十七年十月九日尿
    液檢驗報告一紙附卷足佐，並有臺中縣警察局清水分局搜索
    扣押筆錄一份、扣案物品照片二張、現場照片一張，及臺灣
    高等法院被告前案紀錄表、臺灣臺中地方法院檢察署刑案資
    料查註紀錄表各一份在卷可憑，復有海洛因殘渣袋十二個、
    注射針筒一支、玻璃吸食器二支扣案可資佐證，足見被告自
    白與事實相符，其於前次違反毒品危害防制條例之施用毒品
    案件執行完畢後，五年內再犯毒品危害防制條例第十條第一
    、二項之罪，事證明確，犯行洵堪認定，應依法論科。
三、按最高法院九十五年五月九日九十五年度第七次刑事庭會議
    決議要旨：「一施用第一、二級毒品為犯罪行為，毒品危害
    防制條例第十條定有處罰明文。故施用第一、二級毒品者，
    依前揭規定本應科以刑罰。惟基於刑事政策，對合於一定條
    件之施用者，則依同條例第二十條、第二十三條之規定，施
    以觀察、勒戒及強制戒治之保安處分。二、毒品危害防制
    條例於民國九十二年七月九日修正公布，自九十三年一月九
    日施行，其中第二十條、第二十三條將施用毒品之刑事處遇
    程序，區分為『初犯』及『五年內再犯』、『五年後再犯』
    。依其立法理由之說明：『初犯』，經觀察、勒戒或強制戒
    治後，應為不起訴處分或不付審理之裁定；經觀察、勒戒或
    強制戒治執行完畢釋放後，『五年內再犯』者，因其再犯率
    甚高，原實施之觀察、勒戒及強制戒治既已無法收其實效，
    爰依法追訴或裁定交付審理。至於經觀察、勒戒或強制戒治
    執行完畢釋放後，『五年後再犯』者，前所實施之觀察、勒
    戒或強制戒治已足以遮斷其施用毒品之毒癮，為期自新及協
    助其斷除毒癮，仍適用『初犯』規定，先經觀察、勒戒或強
    制戒治之程序。從而依修正後之規定，僅限於『初犯』及『
    五年後再犯』二種情形，始應先經觀察、勒戒或強制戒治程
    序。倘被告於五年內已再犯，經依法追訴處罰，縱其第三次
    （或第三次以上）再度施用毒品之時間，在初犯經觀察、勒
    戒或強制戒治執行完畢釋放五年以後，已不合於『五年後再
    犯』之規定，且因已於『五年內再犯』，顯見其再犯率甚高
    ，原實施觀察、勒戒或強制戒治，已無法收其實效，即應依
    該條例第十條處罰。」是被告本件再度施用毒品之時間（即
    九十七年十月一日及九十七年十月一日回溯五日內某時），
    雖在一犯經強制戒治執行完畢（即九十二年九月十一日）五
    年以後，而不合於「五年後再犯」之規定，惟其又因施用毒
    品案件，分別經本院以九十四年度訴緝字第三八七號判決處
    以應執行有期徒刑一年六月（施用第一級毒品部分有期徒刑
    一年，施用第二級毒品部分有期徒刑八月）確定，及以九十
    五年度訴字第二八六五號判決處以有期徒刑八月確定，且於
    九十六年七月十六日假釋期滿未經撤銷視為執行完畢，依上
    開最高法院決議內容，認被告再犯率甚高，原實施觀察、勒
    戒或強制戒治，已無法收其實效，應依毒品危害防制條例第
    十條處罰。
四、核被告所為，係犯毒品危害防制條例第十條第一項施用第一
    級毒品罪及同條第二項施用第二級毒品罪。其施用前後持有
    第一級毒品及施用前持有第二級毒品之低度行為，已各為施
    用第一、二級毒品之高度行為所吸收，均不另論罪。被告所
    犯上開二罪，犯意各別，行為不同，應分論併罰。被告前因
    違反毒品危害防制條例之施用毒品案件，業經本院以九十四
    年度訴緝字第三八七號判決處以應執行有期徒刑一年六月（
    施用第一級毒品部分有期徒刑一年，施用第二級毒品部分有
    期徒刑八月）確定；復因詐欺案件，經本院以九十四年度易
    字第二一一五號判決處以有期徒刑三月，如易科罰金，以銀
    元三百元折算一百確定；再因違反毒品危害防制條例之施用
    毒品案件，經本院以九十五年度訴字第二八六五號判決處以
    有期徒刑八月確定；三案經本院以九十六年度聲字第七五一
    號裁定合併應執行有期徒刑二年三月確定，於九十六年五月
    二十二日假釋付保護管束，於同年七月十六日假釋期滿未經
    撤銷視為執行完畢，有臺灣高等法院被告前案紀錄表及臺灣
    臺中地方法院檢察署刑案資料查註紀錄表在卷可憑，被告前
    受有期徒刑執行完畢，五年內故意再犯本件有期徒刑以上之
    二罪，均為累犯，應依刑法第四十七條第一項之規定各加重
    其刑。爰審酌被告一再施用毒品，於前次違反毒品危害防制
    條例之施用毒品案件執行完畢後，五年內再犯本案毒品危害
    防制條例第十條之罪，戕害自身健康，且其有多次施用毒品
    前科，素行堪認不佳，暨其智識、犯罪之目的、動機、手段
    等一切情狀，各量處如主文所示之刑，並定其應執行刑，以
    資懲儆。扣案之海洛因殘渣袋十二包，其上之海洛因殘渣已
    無法與該包裝袋剝離，應全部視為查獲之毒品，應依毒品危
    害防制條例第十八條第一項前段規定，併予宣告沒收銷燬；
    復扣案之注射針筒一支及玻璃吸食器二支，為被告所有分別
    供施用海洛因、甲基安非他命所用，業據被告供承在卷（參
    見本院卷第一六頁背面），惟無法證明係專供施用毒品之用
    ，是僅為供犯罪所用之物，均爰依刑法第三十八條第一項第
    二款併予宣告沒收。
據上論斷，應依刑事訴訟法第二百七十三條之一第一項、第二百
九十九條第一項前段，毒品危害防制條例第十條第一項、第二項
、第十八條第一項前段、第二十三條第二項，刑法第十一條、第
四十七條第一項、第五十一條第五款、第三十八條第一項第二款
，判決如主文。
中    華    民    國    97    年    12    月    22    日
                  刑事第十三庭  法  官  黃裕仁
以上正本證明與原本無異。
如不服本判決應於收受判決後十日內向本院提出上訴書狀，並應
敘述具體理由；其未敘述上訴理由者，應於上訴期間屆滿後二十
日內向本院補提理由書（均須按他造當事人之人數附繕本，切勿
逕送上級法院）。
                                書記官  何惠文
中    華    民    國    97    年    12    月    22    日
附錄論罪科刑法條
毒品危害防制條例第十條
施用第一級毒品者，處六月以上五年以下有期徒刑。
施用第二級毒品者，處三年以下有期徒刑。


司法院資訊處製作；財團法人民間司法改革基金會備份。
